【裁判字號】    90,聲再,483
【裁判日期】    901228
【裁判案由】    聲請再審
【裁判全文】
臺灣高等法院刑事裁定                  九十年度聲再字第四八三號
    再審聲請人  台灣高等法院檢察署檢察官
    相 對 人即
    受 判 決人  甲○○
右列聲請人，因受判決人贓物案件，對於本院八十九年度上易字第一二五二號，中華
民國八十九年十月三十一日確定判決（臺灣臺北地方法院檢察署八十七年度易字第三
四一五號、臺灣台北地方法院檢察署八十三年度偵字第四三三七號、八十三年度偵緝
字第五七三號）聲請再審，本院裁定如左：
    主      文
再審之聲請駁回。
    理      由
一、本件聲請再審意旨略以：按無罪之判決確定後，發見確定之新證據，足認其應受
    有罪判決之犯罪事實者，為受判決人之利益，得聲請再審，刑事訴訟法第四百二
    十二條第二款定有明文。而所謂發見確實之新證據，係指當時已經存在而發現在
    後或審判時未經注意之證據，且能證明原確定判決所認定之事實為錯誤者而言，
    最高法院三十五年特抗字第二一號判例可資參照。聲請再審理由如下：(一)、台北
    區中小企業銀行信託部八十三年二月三十一日（八三）北銀信字第二八二號函，
    其內容為：「經查本行簽發票號ＢＡ0000000號之台支，其面額應為台幣
    二千萬元正，係本部於八十二年五月廿一日向客戶陳查某購買「無記名式銀行可
    轉讓定期存單」所支付之價款，核與受判決人在鈞院審理中所辯其係以「台銀支
    票」向人購買無記名可轉讓定存單，其來源並非陳查某者不符，乃鈞院於八十九
    年四月十日以院庚刑丑字第五五九五號函台北國際商業銀行中山分行（原北企中
    山）查詢該行八十二年五月廿一日所發行之無記名可轉讓定存單（編號ＴＭ三五
    三一、三五三二、三五三三），除由支存帳號五九八－三陳查某帳戶轉存一千萬
    元外，另由台銀支票存入之二張定存單，該台銀支票係由何人何戶所簽發？票號
    為何？該行於八十九年五月三十日函覆謂：「本行八十二年五月廿一日所簽發之
    無記名可轉讓定存單（編號ＴＭ三五三一、三五三三）除由支存轉存一千萬元，
    餘由定存單存入二十萬元，其台銀支（帳號七○，支票號碼ＢＡ0000000
    ）係由本行信託部所簽發云云，顯係避重就輕，並未針對鈞院去函所詢各點分別
    作答，因之，該部分以前述（八三）北銀信字第二八二號函為準，且為關鍵所在
    。(二)、台北國際商業銀行中山分行八十八年四月十五日八八北商銀中字第五四二
    號函查明北企中山定期存單編號ＴＭ三五三一、ＴＭ三五三二、ＴＭ三五三三號
    三紙面額各一千萬元，其中一紙係陳查某帳戶轉存，且係由受判決人之妻陳英津
    兌領，又前函並以（ＴＭ○○三五二六－ＴＭ○○三五三○號定期存單係八十二
    年五月十七日由活儲帳戶0000－0－00號陳張麗仙帳戶轉存（二）ＴＭ○
    ○三五三一號無記名存單係八十二年五月廿一日由支存帳戶五九八－三號陳查某
    帳戶轉存。（三）ＴＭ○○三五三二－ＴＭ○○三五三三號二張無記名定存單由
    本行信託部開立台支ＢＡ0000000○號轉存。（四）ＴＭ○○三五三四號
    無記名定存單係訴外人江麗蓉之記名式定存單。（五）ＴＭ○○三五三五無記名
    存單係八十二年七月六日由陳榮和持無記名定存單到期轉存，總之上開十張定存
    單除ＴＭ○○三五三四號係與本件無關之訴外人江麗蓉記名式定存單外，其餘九
    張均屬陳查某及陳查某之次媳陳張麗仙、孫陳榮和為原存款人，受判決人竟移花
    接木指北企信託部開立之二十萬元台支係其持以辦理二千萬元定存，其餘係其自
    八十二年五月十七日起購得，顯與事實不符，鈞院判決竟誤信受判決人之脫罪之
    詞，認：「．．另二紙則係由台銀支票購得，該二紙定存單應與陳查某無涉．．
    」然由前述之新證據顯示，除了ＴＭ○○三五三四無記名存單係訴外人江麗蓉所
    有外，其餘皆與陳查某有關，寄贓之證據十足，因為均收贓自陳查某的遺產，故
    才前後連號。(三)、原確定判決認「被告收受寄藏之定存單究係那三張，亦無該等
    定存單可憑，徒依告訴人空泛之指述，自難據以認定，況被告提出其質押之三張
    土銀信義分行面額各為五千萬元之無記名定存單編號各為ＴＬＢ七○二三五二、
    ＴＬＢ七○二三五三及ＴＬＢ七○二三五四等三張。其原存戶均載明「甲○○」
    足認被告所辯其並未收受陳查某轉變為土銀無記名定存單，應屬可信。」云云，
    此部份之新證據業經八十九年重訴字第六五號調查之過程中，台灣土地銀行信義
    分行將上開三張定存單之原始存款人資料送交台北地方法院，得悉以下之新事實
    。（一）上開三張無記名定存單原始存款人為陳張麗仙及張陳育惠兩人。（二）
    上開存款係陳查某先生出售內湖土地之價款，自八十一年四月間起，即以陳張麗
    仙及張陳育惠兩人名義存款，嗣雖改為無記名定存單但並無轉讓他人之事，且卷
    內附銀行存檔之存單存款登錄單，雖係不記名存單，惟乃清楚記明存款人為陳張
    麗仙、張陳育惠二人。受判決人甲○○於刑事偵訊中辯稱：係伊向李姓、張姓之
    人購得，絕非虛構。鈞院八十九年度上易字第一二五二號刑決卻認上述三張定存
    單，其原存戶均載明「甲○○」，足認受判決人所辯其並未收受陳查某轉變為土
    銀無記名定存單為可信，但與土銀信義分行所存之證據三張定存單之「原始存款
    人」並非被被告甲○○之事實不符。(四)、提出財政部台北市國稅局陳查某遺產稅
    查核報告表，再審聲請人曾於八十七年二月十三日申請財政部台北國稅局准予抄
    錄有關甲○○於八十二年十月五日持八十二年十月八日到期，面額各為五千萬元
    三紙合計一億五千萬元之無記名定存單向臺灣銀行信義分行押借一億三千五百萬
    元，經該行開立台銀支票二張，面額合計一億零五百萬元，另三千萬元開立八十
    二年十月五日至八十三年一月五日三個月之無記名定存單一張，上開面額一億零
    五百萬元之台銀支票二張，轉存華銀中山分行之同業存款帳戶再轉存（以現金入
    帳）陳英津（Ｓ二九八八五五帳戶）七千五百萬元，陳怡均（Ｓ0000000
    帳戶），陳清忠（Ｓ二五七三八八帳戶）及陳周淑華（Ｓ三七四七九帳戶）各一
    千萬元，足以證明受判決人甲○○所兌領之無記名定存單均為陳查某所失竊，而
    其兌領之後分贓與共犯陳英津、陳清忠、陳周淑箏及陳怡均等，殊為明確，而上
    開人等均為榮大投資股份有限公司及揚盟股份有限公司之發起人及董監事，與受
    判決人關係密切。自上開新證據觀之，受判決人持以辯解之面額各一千萬元定存
    單影本十張，其中九張係陳查某及其次媳陳張麗仙及孫陳榮和名下，唯一與陳查
    某無關之定存單為本案無關之訴外人江麗蓉所存之記名式定存單，上開九張定存
    單資金來源係陳清忠出售陳查某所有股票得款及陳查某存於彰化商業銀行中山分
    行及臺北區中小企業銀行中山分行未到期之定存單出讓與臺北區中小企業銀行信
    託部而由該部開給台支二千萬元轉存臺北區中小企業銀行所取得之二張無記名定
    存單，受判決人如非收受贓物，不可能取得該無記名定存單，受判決人辯稱上開
    九張聯號之定存單係其整批買入與陳查某無關，自屬矇混，無可採信。至於面額
    五千萬元定存單三張，其中二張係以陳張麗仙名義轉存無記名，一張原為再審聲
    請人張陳育惠名義轉存而來，受判決人於持單設質借款時，臺灣土地銀行信義分
    行即以電話通知原存款人，足見發單銀行對其所發行之無記名可轉讓定存單之客
    戶姓名、住址及電話均有詳細記載，否則臺北國際商業銀行企劃處豈能查明該行
    中山分行所發行一千萬元無記名定存單000000－000000號十張之原
    存款人姓名？綜上證據，足認受判決人應受有罪之判決，爰依刑事訴訟法第四百
    二十二條第二款、第四百二十八條第一項規定聲請再審。
二、按所謂因發見確實之新證據，足認受無罪判決之人應受有罪之判決者得聲請再審
    ，固為刑事訴訟法第四百二十二條第二款所明定。惟(一)所謂發見之新證據，係指
    該項證據，事實審法院於判決前未經發現，不及調查斟酌，其後始行發現者而言
    ，若判決前已經當事人提出聲請調查之證據，經原法院捨棄不用者，即非所謂發
    現新證據，不得據為聲請再審之原因（最高法院二十八年抗字第八號判例、七十
    七年度台上字第五十五號、七十八年度台抗字第一四五號判決參照）。(二)又此所
    謂「確實之新證據」，係指其證據之本身在客觀上可認為真實，勿須經過調查，
    即足以動搖原判決，使受刑人得受有利之裁判者而言，若在客觀上就其之真實性
    為如何，尚欠明瞭，非經相當之調查，不能辨其真偽，即與確實新證據之「確實
    」含義不符，自難據為聲請再審之理由（最高法院七十年度台抗字第一六一號判
    決參照）。（最高法院七十七年度台上字第五十五號、七十八年度台抗字第一四
    五號判決參照）。綜合所言，刑事訴訟法第四百二十二條第一項第二款所謂發見
    新證據，係指該證據當於事實審法院判決前已經存在，為法院及當事人所不知及
    調查斟酌，而於判決事後始經發見者而言，該證據之成立並非在判決確定之後始
    成立，且該證據必須毋須經調查程序，或經原法院不採者，但顯然可認為確實足
    以動搖原確定判決，而為受判決人不利之判決者為限。
三、又按聲請再審，應以再審書狀敘述理由，附具原判決之繕本及證據提出於管轄法
    院為之，為刑事訴訟法第四百二十九條所明定；另法院認為聲請再審之程序違背
    規定者，應以裁定駁回之，亦為刑事訴訟法第四百三十三條所明定。
四、本件再審聲請人所主張之再審理由(一)、主張（八三）北銀信字第二八二號函及（
    八八）北商銀中字第五四二號函之認定應以前者為準，認係審判時未予注意應為
    新證據，惟就再審聲請人所主張之二函文，業於事實審時經當事人聲請法院調查
    完畢，而該證據已於檢察官偵查中及原審審理時提出（偵字第三００九七號卷五
    九頁，原審卷七０頁），並非事後所發現之新證據，且該證據其中北商銀中字第
    五四二號函原判決已予以引用，此有判決書可稽，上開二函已經事實審法院調查
    ，實難認有符合刑事訴訟法第四百二十二條第二款所謂「發現新證據」，亦難認
    有符合再審之事由。(二)、主張就臺北國際商業銀行中山分行八十八年四月十五日
    八八北商銀中字第五四二號函，查知北企銀中山分行定存單編號ＴＭ○○三五二
    六－ＴＭ○○三五三三、ＴＭ○○三五三五等九張定存單之原始存款人為陳查某
    及陳查某之次媳陳張麗仙、孫陳榮和為原始存款人，認該新證據顯示甲○○寄贓
    證據十足，惟該函已於原審審理時提出，並非所謂審理當時所不及知悉，事後始
    發現，業如前述，因而就該函而言，實難認定即為同法第四百二十二條第二款所
    謂「發見新證據」，自難謂有符合再審之事由。(三)、主張系爭之三張定存單原始
    存款人並非甲○○，該部分之新證據業經八十九年重訴字第六五號調查之過程中
    得知，雖已就聲請再審理由為敘述，惟再審聲請人並未就該部分之新證據提出於
    本院，就其再審之程序而言，已是違背同法第四百二十九條之規定。(四)、主張曾
    於八十七年二月十三日申請財政部國稅局准予抄錄甲○○就持一億五千萬元之無
    記名存單向臺灣銀行信義分行押借一億三千五百萬元之資金流向，並附上報告表
    一紙，惟該報告表係手寫並無國稅局蓋章，僅為私文書，並無任何公信力存在，
    證據能力亦受存疑，在客觀上就其之真實性為如何，尚欠明瞭，非經相當之調查
    ，不能辨其真偽，即與確實新證據之「確實」含義不符，尚難認定該報告表即為
    同法第四百二十二條第二款所明定之「新證據」，自難據為聲請再審之理由。
五、縱上所述，再審聲請人所提出之再審聲請理由(一)、(二)、(四)，皆非刑事訴訟法第四
    百二十二條第二款所謂之「發現確實之新證據」，應認再審無理由，以刑事訴訟
    法第四百三十四條之規定駁回之；又再審聲請理由(三)就程序而言亦不符合刑事訴
    訟法第四百二十九條規定之程序，應依同法第四百三十三條之規定駁回之。
據上論結，應依刑事訴訟法第四百三十三條、第四百三十四條第一項，裁定如主文。
中    華    民    國    九  十    年    十    二    月    二  十  八    日
                              臺灣高等法院刑事第十七庭
                                  審判長法  官  陳  正  雄
                                        法  官  許  錦  印
                                        法  官  許  宗  和
右正本證明與原本無異。
不得抗告。
                                        書記官  吳  鎮  鑫
中    華    民    國    九十一    年       一       月        二        日


司法院資訊處製作；財團法人民間司法改革基金會備份。
